臺灣高等法院刑事判決
110年度上訴字第1745號
上訴人  詹姿怡
即被告          
              
                
上列上訴人因毒品危害防制條例案件，不服臺灣桃園地方法院
109年度審訴字第1784號，中華民國110年1月18日第一審判決（
起訴案號：臺灣桃園地方檢察署109年度毒偵字第2620號）提起
上訴，判決如下：
    主  文
上訴駁回。
    理  由
一、起訴程序違背規定，應諭知不受理判決，並得不經言詞辯論
    ，刑事訴訟法第303條第1款、第307條明文規定。109年7月1
    5日修正施行之毒品危害防制條例第20條第3項規定，犯第10
    條之罪於觀察、勒戒或強制戒治執行完畢後，3年後再犯第1
    0條之罪者，適用本條前2項規定。不因期間有無犯第
　　10條之罪經起訴、判刑或執行而受影響（最高法院109年度
    台上大字第3826號裁定參照）。
二、公訴意旨略以：被告詹姿怡於民國109年4月14日下午3時許
    ，在桃園市○○區○○街00○0號住處，施用海洛因；另於109年4
    月14日下午5時許，在上址，施用甲基安非他命。因認被告
    涉犯毒品危害防制條例第10條第1 項、第2 項施用第一級、
    第二級毒品罪嫌。
三、本院之論斷：
(一)被告因施用毒品案件，經裁定觀察、勒戒、強制戒治，95年
    4月28日執行完畢。107年10月26日又因施用毒品案件，經臺
    灣桃園地方檢察署檢察官以107年度毒偵字第4037號附命完
    成戒癮治療緩起訴處分確定；因被告於緩起訴期間未完成戒
    癮治療，經108年12月4日以108年度撤緩字第000號撤銷緩起
    訴處分，並以109年度撤緩毒偵字第00號提起公訴，判處有
    期徒刑3月確定，有本院被告前案紀錄表及施用毒品案件紀
    錄表可憑。上述戒癮治療緩起訴處分並未履行完成，可以認
    定。
(二)被告並未因緩起訴處分而完成等同「觀察、勒戒或強制戒治
    」執行完畢程序；而被告曾經之強制戒治處分，於95年4月2
    8日執行完畢，距離本次109年施用毒品犯行，已逾3年，應
    再令被告觀察、勒戒，不得直接追訴、處罰。
(三)檢察官提起公訴，訴訟條件欠缺，原審因而不經言詞辯論，
    判決公訴不受理，認事用法，並無違誤。　　　
(四)被告上訴意旨略以：本案犯行在毒品危害防制條例第20條修
    正施行前，不應適用修正後毒品危害防制條例處罰。
(五)本案於109年7月15日毒品危害防制條例第20條修正施行之後
    ，同年8月12日繫屬原審，有臺灣桃園地方檢察署109年8月5
    日桃檢俊仁109毒偵2620字第1099083197號函及原審收文章
    戳可憑。程序從新，應依毒品危害防制條例第35條之1第1款
    規定，由檢察官依修正後毒品危害防制條例第20條第1項、
    第3項規定，聲請法院裁定令被告入勒戒處所施以觀察、勒
    戒；並且本案施用犯行，距被告最近一次觀察、勒戒或強制
    戒治執行完畢，95年4月28日，已逾3年，應再令被告觀察、
    勒戒，不得直接追訴、處罰。此部分法律爭議，已經最高法
    院大法庭統一法律見解。檢察官直接起訴，程序違背規定，
    原審諭知不受理判決，並無不當。不經言詞辯論，駁回上訴
    。　　
據上論斷，依刑事訴訟法第368條、第372條，判決如主文。
中　　華　　民　　國　　110 　年　　5 　　月　　31　　日
    　　　　　　　　　刑事第二庭審判長法　官  周盈文
  　    　　　　　　　　　　　　　　  法　官  錢建榮
                　　　　　　　　　　　法　官  郭豫珍
以上正本證明與原本無異。
施用第二級毒品罪部分不得上訴。
其餘部分如不服本判決，應於收受送達後20日內向本院提出上訴
書狀，其未敘述上訴之理由者並得於提起上訴後20日內向本院補
提理由書（均須按他造當事人之人數附繕本）「切勿逕送上級法
院」。
                                      書記官  葉書豪
中　　華　　民　　國　　110 　年　　5 　　月　　31　　日